【裁判字號】    98,裁,2382
【裁判日期】    981008
【裁判案由】    印花稅
【裁判全文】
最  高  行  政  法  院  裁  定
                                      98年度裁字第2382號
上  訴  人  臺北市稅捐稽徵處
代  表  人  甲○○
被 上訴 人  華開租賃股份有限公司
代  表  人  乙○○
                          送達代收人  丙○○
上列當事人間印花稅事件，上訴人對於中華民國96年9月10日臺
北高等行政法院96年度簡字第279號判決，提起上訴，本院裁定
如下：
    主  文
上訴駁回。
上訴審訴訟費用由上訴人負擔。
    理  由
一、按對於適用簡易程序之判決提起上訴，須經本院之許可。前
    項許可，以訴訟事件所涉及之法律見解具有原則性者為限，
    行政訴訟法第235條定有明文。所謂法律見解具有原則性，
    係指該訴訟事件所涉及之法律問題意義重大，而有加以闡釋
    之必要而言。
二、緣被上訴人於民國（下同）95年4月1日以收購方式受讓茂豐
    租賃股份有限公司（下稱茂豐公司）所有臺北市○○區○○
    段1小段761號土地（下稱系爭土地），並於95年8月9日申報
    移轉土地現值，且申請依企業併購法第34條規定免徵印花稅
    。經上訴人所屬中北分處以95年8月31日北市稽中北甲字第0
    9500257010號函（下稱原處分）復被上訴人略以：本件無財
    政部94年10月11日臺財稅字第09404570380號函（下稱94年
    函釋）適用，仍請依印花稅法第7條規定由立約或立據人貼
    用印花稅票，被上訴人不服，循序提起行政訴訟，原審為「
    訴願決定及原處分均撤銷；上訴人就被上訴人於95年8月9日
    申報移轉土地現值（收件號碼：0000000000000），免徵印
    花稅之申請，應作成准予免徵之行政處分」之判決，上訴人
    不服，遂提起上訴。
三、本件上訴人對於臺北高等行政法院適用簡易程序所為之判決
    ，提起上訴，係以：(一)原判決未審酌被上訴人與茂豐公司簽
    訂之讓與契約書（下稱系爭讓與契約書）所載，其讓與標的
    之範圍為『附件一讓與標的清單』所列之營業、主要資產及
    債權等資產項目，未涉及清單所列示之負債部分，故本件收
    購價格應為茂豐公司之帳面資產新臺幣（下同）3,343,397,
    910.90元，準此，原判決顯有理由不備之違法。(二)系爭讓與
    契約書第3條記載「本契約雙方當事人同意，除本契約另有
    約定外，受讓人將發行3,500萬股之普通股股份（每股面額
    10元）予出讓人作為取得全部讓與標的之對價。」，僅係被
    上訴人與茂豐公司間自行約定之交易價格，非收購全部資產
    之總價，原判決漏未審酌被上訴人所支付交易價格350,000,
    000元僅達帳面全部資產10.47％，未符合企業併購法所定之
    65％，則系爭土地之轉讓應無免徵印花稅之適用，是原判決
    有違反法律見解之原則性等語，為其論據。
四、經核，原判決係以：(一)依系爭讓與契約書第2條有關讓與標
    的附件即讓與標的清單所示，其讓與標的亦包括負債在內，
    且被上訴人亦陳明該收購交易價格之計算，係依收購時茂豐
    公司帳面資產扣除負債後之淨值資產為準；又讓與契約書第
    3條亦約定，由被上訴人發行3,500萬股之普通股股份（每股
    面額10元，總值350,000,000元）予出讓人茂豐公司作為取
    得「全部讓與標的之對價」；被上訴人既悉數以有表決權之
    股份（普通股）作為支付被併購公司之對價，高達全部交易
    對價之100％，自係符合企業併購法第34條第1項第1款規定
    所要求之「以有表決權之股份作為支付被併購公司之對價，
    並達全部對價百分之65以上」之要件，上訴人逕依收購當時
    茂豐公司及子公司合併報表資產負債表所示，資產總計為3,
    343,397,910.90元，推認被上訴人以收購方式取得茂豐公司
    之營業設備及資產（含系爭土地）之交易對價為茂豐公司被
    收購當時之帳面資產（未扣除負債）3,343,397,910.90元，
    即有未洽。(二)94年函釋所舉案例，係就收購之財產為「土地
    」時，應以土地全部交易價格為準，不得自土地價格中扣除
    土地增值稅、土地重估增值之資本公積或其他抵押債務等而
    為闡釋說明，並非就併購資產包括土地、營業設備及其他財
    產之案例為釋示，上訴人據以為否准被上訴人申請免徵印花
    稅之依據，亦有誤解，容非可採等詞，為其判斷之基礎。
五、按觀之企業併購法第34條第1項第1款之規定，凡企業間依同
    法第27條至第29條所為財產與股份之收購，由受讓者以有表
    決權之股份作為支付被併購公司之對價，達全部對價65％以
    上者，所書立之各項契據憑證免徵印花稅，就條文規定而言
    ，免徵印花稅之條件為「以有表決權之股份作為支付被併購
    公司之對價，並達全部對價65％（計算式：表決權之股份
    併購之對價）以上」，原判決與上訴人就此部分之見解並無
    爭議，從而本件上訴人就此項規定之適用所涉及之法律見解
    與原判決係屬一致。再，本件上訴人對於被上訴人係以有表
    決權之股份（即普通股股份）3,500萬股（總值350,000,000
    元）支付予出讓人茂豐公司之事實並不爭執，所爭議者為被
    上訴人收購茂豐公司之營業設備及資產，其收購價格（即併
    購對價）若干？上訴人主張依系爭讓與契約書第2條規定，
    收購之價格應不得扣除茂豐公司之負債，故收購價格應為茂
    豐公司之資產總額即3,343,397,910.90元；而原判決認定被
    上訴人之收購價格依系爭讓與契約書第2條規定，應為茂豐
    公司之總資產扣除負債後之350,000,000元。此部分涉及系
    爭讓與契約書第2條之解釋問題，應屬事實審法院取捨證據
    、認定事實職權之行使事項，並無所涉及之法律見解具有原
    則性之情事，上訴人提起上訴，不合首揭規定，不應許可，
    其上訴難謂合法，應予駁回。至原判決是否有理由不備之情
    形，係屬是否違法而得否再審之範疇。並予敘明。
六、據上論結，本件上訴為不合法。依行政訴訟法第249條第1項
    前段、第104條，民事訴訟法第95條、第78條，裁定如主文
中    華    民    國    98    年    10    月    8     日
                    最高行政法院第七庭
                        審判長法官  藍  獻  林
                              法官  廖  宏  明
                              法官  張  瓊  文
                              法官  姜  素  娥
                              法官  林  文  舟
以  上  正  本  證  明  與  原  本  無  異
中    華    民    國    98    年    10    月    8     日
                              書記官  賀  瑞  鸞


司法院資訊處製作；財團法人民間司法改革基金會備份。
